臺灣彰化地方法院民事判決　94年度勞訴字第16號
原　　　告　尹定英即慈原診所
訴訟代理人　楊錫楨律師
被　　　告　甲○○
上列當事人間請求損害賠償事件，本院於民國94年8月11日言詞
辯論終結，判決如下：
    主      文
被告應給付原告新台幣玖萬元，及自民國94年5月21日起，至清
償日止，按週年利率5%計算的利息。
原告其餘之訴駁回。
訴訟費用由被告負擔10分之1，餘由原告負擔。
本判決第1、3項得為假執行。
原告其餘假執行的聲請駁回。
    事實及理由
一、原告起訴主張：
（一）兩造於民國93年9月22日簽立合約書，約定原告聘被告為
      護士，期間自93年11月1日起，至96年10月31日止，被告
      不得於中途離職，否則，依合約書第3條，願賠償原告違
      約金2個月全薪，且被告如欲離職，須於離職前2個月以書
      面通知原告，違反者，按合約書第4條，應依違反天數，
      即以離職前3個月平均實領薪資×違反天數÷30的方式計
      算金額，賠償原告。詎被告於94年4月8日未依規定請假，
      即離去現職，迄至同年月20日，已無正當理由繼續曠工3
      日及1個月內曠工達6日以上，原告除於當日依勞動基準法
      第12條第1項第6款規定，以存證信函不經預告終止兩造之
      勞動契約外，並得依上述合約書約定對被告請求損害賠償
      。因被告每月薪資為新台幣35,000元，故依合約書第3條
      所應給付原告的違約金即為7萬元（35000×2）。又被告
      依約應提供勞務的期間為3年，然於任職159天（93年11月
      1日至94年4月8日）後即無正當理由曠工，違反提供勞務
      期間的天數為936天（365×3－159），復未於離職前2個
      月以書面通知原告，依合約書第3條約定，應賠償原告1,0
      92,000元（35000×936÷30）。則被告應賠償原告的金額
      ，合計即為1,162,000元。
（二）被告雖於94年2月份遞出辭呈，然經原告說明後，已將辭
      呈收回。且因其無重大事由得於勞務期間屆滿前終止勞動
      契約，原告於94年4月8日亦無辱罵被告並押住門不讓被告
      離去之暴行或侮辱行為。故被告所遞辭呈，不生終止勞動
      契約的效力。
（三）因一位護士任滿3年，才可平衡該護士任用期間所造成的
      機器損害及維修器材的損失，及在任職6個月內該護士無
      法獨立上線操作機器而需由原告診所提供兩位指導人員專
      責訓練所應支付的薪水成本損失，故被告未先預告即於中
      途離職，原告即受有上述損失，及喪失在3年內依通常情
      形、已定計劃可得預期的利益。此外，被告於中途離職，
      其他護士須分攤其工作，並造成其他護士仿效離職，亦為
      原告所受損害。
（四）爰依契約法律關係提起本訴等語，並聲明：（一）被告應
      給付原告1,162,000 元，及自起訴狀繕本送達被告之翌日
      起，至清償日止，按週年利率5%計算的利息。（二）願意
      提供擔保，聲請宣告假執行。
二、被告對於其與原告簽訂合約書，於原告診所擔任護士工作，
    每月薪資35,000元，嗣於94年4月8日離職，原告已以存證信
    函不經預告終止兩造之勞動契約等情，不為爭執，然辯稱其
    曾於94年2月間提出辭呈予原告，但原告不讓其辭職，並強
    將辭呈塞還被告。迄至94年4月8日，原告更因被告請假之事
    ，突然大聲對被告說，未同意被告請假等語，並於被告轉頭
    離去之際，用手押住門，不讓被告離開，又拉扯被告，被告
    感覺於原告診所任職，壓力太大，因而離職。此外，原告請
    求損害賠償的計算方法不正確等語，並聲明駁回原告之訴。
三、原告主張兩造於93年9月22日簽立合約書，約定原告聘被告
    為護士，期間自93年11月1日起，至96年10月31日止，被告
    不得於中途離職，否則，依合約書第3條，願賠償原告違約
    金2個月全薪，且被告如欲離職，須於離職前2個月以書面通
    知原告，違反者，按合約書第4條，應依違反天數，即以離
    職前3個月平均實領薪資×違反天數÷30的方式計算金額，
    賠償原告，嗣被告任職後，每月薪資35,000元，然竟於94年
    4月8日未依規定請假，即離去現職，原告因於同年月20日，
    以被告無正當理由繼續曠工3日及1個月內曠工達6日以上為
    由，以存證信函不經預告終止兩造之勞動契約等情，已經提
    出合約書、存證信函及掛號郵件收據回執等件為證，且為被
    告所不爭執，應認為真正。
四、惟原告主張被告未於離職前2個月以書面通知原告一節，則
    為被告所否認，並以前詞為辯。查被告固曾於94年2月間提
    出辭呈予原告，然嗣後既將辭呈收回，並繼續於原告診所任
    職，就外觀而言，應有取消辭職通知之意，即無從認其有將
    辭職之事以書面通知原告。被告雖辯稱是原告強將辭呈塞還
    被告等語，但為原告所否認，且未舉證以實其說，尚難採信
    。又被告另辯稱原告於94年4月8日突然對被告大聲說話，並
    用手押住門，且拉扯被告，不讓其離開，致令其感覺壓力太
    大，因而離職等語，亦為原告所否認，復未舉證予以證明，
    也難憑採，自無從認其於契約期限屆滿前中途離職以及未於
    離職前2個月以書面通知原告，有何不可歸責的事由。至於
    被告所舉證人陳玉茹證稱其於94年5月間受被告之託，打電
    話給原告，原告說沒空後，就掛斷電話一事，乃在原告終止
    勞動契約之後所發生，且與原告的請求完全無關，無從採為
    對被告有利的認定。因此，原告此部分主張，亦可信為實在
    。
五、被告既於契約期限屆滿前中途離職，且未於離職前2個月以
    書面通知原告，原告依合約書第3條、第4條約定，請求被告
    給付違約金，即屬有據。惟合約書第4條後段所稱「違反天
    數」，配合前段所定：「合約期間如乙方（指被告）欲離職
    時，則須於離職前二個月以書面通知甲方（指原告）」文義
    觀之，乃指違反未於2個月即60天以書面通知的天數。亦即
    ，被告應以書面通知其中途離職的期間，至少須有60天，俾
    原告有充裕的時間安排其他護士接替被告職務。倘被告以書
    面通知其中途離職的期間，不足60天，即須按不足的天數（
    例如於離職前20天才以書面通知離職，其不足的天數為60－
    20＝40天）計算違約金，給付原告。故合約書第4條後段所
    稱「違反天數」，至多不過為60天。從而，依該條所定計算
    方式：離職前3個月平均實領薪資×違反天數÷30所計得的
    違約金金額，最高也僅為2個月的薪資（1個月薪資×違反天
    數60天÷30＝2個月薪資）。此另從中途離職乃屬債務不履
    行，其所生的損害通常較違反書面通知期間所生的損害為大
    ，然合約書第3條亦不過罰以違約金2個月全薪，更可明白違
    反書面通知期間的違約金實不應大於2個月全薪，方為合理
    。則被告未於離職前2個月以書面通知原告，依合約書第3條
    所定計算方式計算，自僅應給付2個月薪資的違約金予原告
    。原告主張應按被告違反提供勞務期間的天數936天（365天
    ×3－任職天數159天）計算此部分違約金，顯與合約書約定
    不符，不足採取。又按約定之違約金過高者，法院得減至相
    當之數額，民法第252條定有明文。而違約金是否相當，須
    依一般客觀事實、社會經濟狀況及當事人所受損害情形，以
    為斟酌之標準（最高法院79年度台上字第1915號判例參照）
    。原告雖主張一位護士任滿3年，才可平衡該護士任用期間
    所造成的機器損害及維修器材的損失，及在任職6個月內該
    護士無法獨立上線操作機器而需由原告診所提供兩位指導人
    員專責訓練所應支付的薪水成本損失等語。然原告不能證明
    被告在任職期間有何造成機器損害及維修器材的損失。又被
    告因之前曾在其他醫院擔任護士，故其至原告診所上班後，
    即為病人打針，並於任職1個月後獨立操作洗腎機，但須由
    原告診所護理長邱鳳淑從旁察看，有時須加以指導，迄至任
    職3個月後，即全部獨立操作洗腎機，此經證人邱鳳淑證述
    屬實。可見被告於任職3個月以前，僅由護理長邱鳳淑從旁
    察看，有時加以指導，並無指導人員專責訓練。原告稱其受
    有機器損害、維修器材的損失及為被告提供兩位指導人員專
    責訓練所支付薪水成本的損失，尚難採信。另原告陳稱其有
    預期利益的損失及其他護士仿效被告離職的損害等語，亦未
    舉證以實其說，無從憑採。惟被告受聘期間3年，僅任職5個
    月又8日即中途離職，且未於離職前2個月以書面通知原告，
    確有債務不履行情事，致原告無充裕時間安排其他護士接替
    被告職務，造成排班上的困難，對原告診所業務的進行不無
    影響，此部分原告自受有損害。本院斟酌上情，認被告依合
    約書第3、4條應各給付2個月薪資即7萬元（合計為4個月薪
    資14萬元）的違約金，顯屬過高，應分別酌減為5萬元、4萬
    元，方為公允。則原告得請求被告給付的違約金，合計即為
    9萬元。
六、從而，原告依合約書第3、4條，請求被告給付9萬元，及自9
    4年5月21日（起訴狀繕本送達被告之翌日）起，至清償日止
    ，按週年利率5%計算的利息，為有理由，應予准許。超過此
    部分的請求，於法無據，應予駁回。
七、原告勝訴部分，為所命給付之金額未逾50萬元的判決，應依
    民事訴訟法第389條第1項第5款規定宣告假執行。至原告敗
    訴部分，其假執行的聲請則失去依據，應予駁回。
八、訴訟費用負擔的依據：民事訴訟法第79條。
中　　華　　民　　國　　94　　年　　8 　　月　　25　　日
                  民事第二庭   法　官  廖國佑
以上正本係照原本作成。
如對判決上訴，應於判決送達後20日內向本院提出上訴狀。
中　　華　　民　　國　　94　　年　　8 　　月　　25　　日
                      　　　    書記官　蘇美苓
